臺灣桃園地方法院刑事判決　　　　　　　99年度易字第1123號
公　訴　人　臺灣桃園地方法院檢察署檢察官
被　　　告　葉尚鈞原名葉日瑋.
上列被告因恐嚇取財等案件，經檢察官提起公訴（99年度偵字第
11275 號），本院判決如下：
    主  文
葉尚鈞被訴教唆竊盜部分無罪。
    理  由
一、公訴意旨略以：被告葉尚鈞意圖為自己不法所有，於不詳時
    、地唆使某姓名、年籍不詳之成年男子，於民國98年11月4
    日晚上9 時許起至翌日即5 日上午8 時許內之某時，在新竹
    市○區○○路20號前，以不詳方法竊取黃廷深所有車牌號碼
    1369-PM 號自用小客車1 部得手云云，因認被告涉犯刑法第
    29條第1 項、第320 條第1 項教唆竊盜罪嫌。
二、按犯罪事實應依證據認定之，無證據不得認定犯罪事實；又
    不能證明被告犯罪者，應諭知無罪之判決；刑事訴訟法第15
    4 條第2 項、第301 條第1 項分別定有明文。又犯罪事實之
    認定，應憑證據，如未能發現相當證據，或證據不足以證明
    ，自不能以推測或擬制之方法，以為裁判基礎。次按認定不
    利於被告之事實，須依積極證據，苟積極證據不足為不利於
    被告事實之認定時，即應為有利於被告之認定，更不必有何
    有利之證據（參照最高法院30年上字第816 號判例意旨）。
    再按刑事訴訟法上證明之資料，無論其為直接證據或間接證
    據，均須達於通常一般之人均不致於有所懷疑，而得確信其
    為真實之程度，始得據為有罪之認定，倘其證明尚未達到此
    一程度，而有合理之懷疑存在時，致無從形成有罪之確信，
    根據「罪證有疑，利於被告」之證據法則，即不得遽為不利
    於被告之認定（參照最高法院76年台上字第4986號判例意旨
    ）。
三、公訴人認被告涉犯本件教唆竊盜罪嫌，無非係以證人即同案
    被告章為勳、證人即告訴人黃廷深之證述、贓物認領保管單
    影本、行動電話門號0000000000號、行動電話門號00000000
    00號之通聯調閱查詢資料、章為勳出面取款之照片為其主要
    論據。訊據被告堅決否認有本件教唆竊盜之犯行，辯稱：伊
    係受真實年籍姓名不詳綽號「阿賓」之成年男子（下稱「阿
    賓」）所託，請章為勳去收取來路不明之款項，然該款項之
    來源為何伊並不知情，亦無參與或教唆竊取車牌號碼1369-P
    M 號自用小客車等語。
四、經查：
  (一)程序部分：
    1.按被告以外之人於審判外之陳述雖不符刑事訴訟法第159
      條之1 至之4 等4 條之規定，而經當事人於審判程序同意
      做為證據，法院審酌該言詞陳述或書面陳述作成時之情況
      ，認為適當者，亦得為證據，同法第159 條之5 第1 項定
      有明文。證人黃廷深於警詢中之證述，其性質屬傳聞證據
      ，惟業經本院於準備程序時徵詢被告意見，被告陳明同意
      作為證據，本院審酌上開筆錄作成時，較無人情施壓或干
      擾，亦無不當取供之情形，認為以之作為本案之證據亦屬
      適當，是證人黃廷深於警詢中之證述，自具有證據能力。
    2.按被告以外之人於偵查中向檢察官所為之陳述，除顯有不
      可信之情況者外，得為證據，刑事訴訟法第159 條之1 第
      2 項定有明文。證人黃廷深、證人即同案被告章為勳於檢
      察官偵查中之陳述（證人即同案被告章為勳於檢察官偵查
      中關於被告葉尚鈞係恐嚇取財共犯之陳述，對被告葉尚鈞
      而言，本質上係屬證人），查無顯不可信之情況，被告亦
      未指出並證明證人黃廷深、章為勳之證言有何顯不可信之
      情況，依刑事訴訟法第159 條之1 第2 項規定，上開證人
      於檢察官訊問時所為之陳述，自有證據能力，且本件審理
      時已傳喚證人即同案被告章為勳到庭使被告有行使反對詰
      問權之機會，故證人黃廷深、證人即同案被告章為勳於檢
      察官偵查中之陳述，自得為證據。
  (二)實體部分：
    1.證人即告訴人黃廷深於警詢時證稱：伊所有車牌號碼1369
      -PM 號自用小客車於98年11月4 日晚間21時許，停放於新
      竹市○區○○路20號前，於98年11月5 日上午8 時許發現
      遭竊，伊在同日上午9 時許報案，但伊並不知道係何人竊
      取車牌號碼1369-PM 號之自用小客車等語（見臺灣新竹地
      方法院檢察署99年度偵字第1292號卷第21頁至第22頁）；
      於檢察官訊問時證稱：伊在98年11月5 日上午發現伊所有
      之車牌號碼1369-PM 號自用小客車遭竊，從監視錄影中只
      看2 人行竊，車燈閃了兩下，車子就被偷了，伊於98年11
      月6 日晚間接獲恐嚇電話，問伊的車子要不要牽回來、要
      的話就要付贖金，伊與對方協商金額，雙方最後以新臺幣
      （下同）3 萬元成交，在98年11月7 日上午，對方又打電
      話給伊，先約伊到中二高青埔交流道附近，後來伊和警方
      討論後，就跟對方說是否能到離新竹較近的地方交錢，雙
      方約在晚間8 時許，到南崁交流道附近交付贖款，後來伊
      到指示地點後，對方要求伊把3 萬元放在一部貨車車輪上
      ，放完伊就離開了，伊一直接到同一個人的電話，對方係
      用無來電顯示的號碼打給伊等語（見臺灣新竹地方法院檢
      察署99年度偵字第1292號卷第107 頁至第108 頁），從上
      揭證詞可知，證人黃廷深所有之車牌號碼1369-PM 號自用
      小客車遭竊後，證人黃廷深接獲恐嚇取財之電話，並前往
      桃園縣桃園市○○○○道附近交付贖款，然證人黃廷深並
      不知悉係何人竊取車牌號碼1369-PM 號自用小客車，且該
      竊賊與被告有何關係？是否係經被告教唆？或被告有無參
      與竊取上開車輛？均屬不明，則從上揭證詞均無法推論被
      告有參與教唆竊盜之犯行。
    2.證人即同案被告章為勳於檢察官訊問時證稱：伊係在98年
      11月7 日下午在桃園縣桃園市○○路608 之2 號的公司內
      接到葉尚鈞撥打來的電話，要伊幫忙拿一筆錢，當時葉尚
      鈞並沒有多說什麼，約下午5 時許，葉尚鈞又打給伊，叫
      伊到桃園交流道附近找一個可以放錢的地方，伊想說錢一
      定不是什麼正當的錢，但伊並沒有質疑葉尚鈞，葉尚鈞叫
      伊做什麼，伊就做什麼，伊在98年11月7 日晚間6 時、7
      時許去桃園交流道附近的桃園縣桃園市○○街旁，看到一
      台車牌號碼49 13-TR的貨車，伊想說貨車的左前輪應可放
      錢，後來伊跟葉尚鈞聯繫，告訴葉尚鈞該放錢的地方，伊
      就回到公司，晚間約10時許，伊約洪嘉駿開車載伊前往桃
      園縣桃園市○○街附近，葉尚鈞當時有叫伊注意交錢的人
      有沒有到，告訴伊對方開的車子車牌號碼係1733、係白色
      TOYOTA廠牌的車子，穿著白襯衫、黑長褲，伊在當天10時
      許到達桃園市○○街後，就一直等，葉尚鈞告訴伊要等給
      錢的人走了後，再去拿錢，後來伊前往取款，要離開時就
      被警察追了等語（見99年度偵字第11275 號卷第11頁至第
      12頁），則證人章為勳係受葉尚鈞所託，前往桃園市○○
      街向黃廷深收取款項，然被告究係欲收取何款項？為何黃
      廷深需交付該筆金錢？被告均未告知證人章為勳，則證人
      章為勳之證詞至多僅能證明被告有請證人章為勳前往取款
      並參與恐嚇取財之犯行，惟尚難據以推論被告有參與或知
      悉車牌號碼1369-PM 號自用小客車遭竊之事實。
    3.公訴人雖提出章為勳持用之門號0000000000號行動電話、
      門號0000000000號行動電話之通聯紀錄，惟查，從上揭通
      聯紀錄僅可得知被告曾使用不詳之電話號碼及門號000000
      0000000 號之行動電話與證人章為勳聯繫，然被告與證人
      章為勳聯繫之時間均係在車牌號碼1369-PM 號自用小客車
      失竊後，則上開通聯紀錄僅能證明被告曾請證人章為勳前
      往桃園縣桃園市○○街處領取不明款項，尚難據此即認被
      告有參與竊盜或教唆竊盜之行為；公訴人復提出及證人黃
      廷深所持用之門號0000000000號行動電話通聯紀錄，然證
      人黃廷深接獲之恐嚇電話，僅能證明有犯罪集團之成員，
      於竊取車牌號碼1369-PM 號自用小客車後，撥打電話向證
      人黃廷深要求贖金，惟該通話均係以不詳之電話號碼撥打
      ，則究係何人於竊取車牌號碼1369-PM 號自用小客車後，
      即與證人黃廷深聯繫並要求贖金，尚屬不明，是否係被告
      教唆竊盜並由其撥打電話恐嚇證人黃廷深並要求交付贖金
      ，亦無法確認，則被告辯稱：伊沒有和證人黃廷深聯絡，
      都是「阿賓」及其所屬之犯罪集團叫伊去找人幫忙領取款
      項等情，尚非全然無據。況查，犯罪集團之分工細密，竊
      車者與行使恐嚇取財之人未必係相同之人，亦不能排除係
      犯罪集團得知車牌號碼1369-PM 號自用小客車遭竊後，方
      透由「阿賓」與被告聯繫，並共同為恐嚇取財之犯行，則
      尚難以被告參與其後之恐嚇取財之犯行，即推論被告曾教
      唆他人竊取車牌號碼1369-PM 號自用小客車。
    4.公訴人復提出查獲恐嚇取財之現場照片4 張及車牌號碼13
      69 -PM號自用小客車遭竊之現場監視錄影翻拍照片6 張、
      贓物認領保管單1 份為據，然上開現場照片及贓物認領保
      管單僅能證明車牌號碼1369 -PM號自用小客車曾遭竊，及
      證人章為勳其後出面取款後為警逮捕之事實，惟依上開照
      片、贓物認領保管單均無法得知竊取車牌號碼1369-PM 號
      自用小客車之人係何人？與被告是否有關？是否係經被告
      教唆而竊取車牌號碼1369-PM 號自用小客車？是依前開證
      據，尚難據此認被告參與本件教唆竊盜犯行。
五、綜上所述，被告上開所辯尚非無據，就其是否有參與本件教
    唆竊盜仍有合理的懷疑存在，公訴人所提出之上揭證據，不
    足為不利於被告之犯罪事實之認定，此外，復無其他證據足
    認被告有公訴人所指教唆竊盜之犯行，本件不能證明被告犯
    罪，揆諸首揭說明，自應諭知被告無罪之判決。
據上論斷，應依刑事訴訟法第301 條第1 項，判決如主文。
本案經檢察官呂理銘到庭執行職務。
中    華    民    國   100    年    7     月    21    日
                  刑事第七庭審判長法  官  鄭吉雄
                                  法  官  毛松廷
                                  法  官  廣于霙
以上正本證明與原本無異。
如不服本判決應於收受判決後10日內向本院提出上訴書狀，並應
敘述具體理由。其未敘述上訴理由者，應於上訴期間屆滿後20日
內向本院補提理由書( 均須按他造當事人之人數附繕本) 「切勿
逕送上級法院」。
                                  書記官  劉寶霞
中    華    民    國   100    年    7     月    26    日